# 公开发行公司债券、承销保荐费用的会计处理？

提问人：871842608 时间：2014-09-14 02:15:43
公司公开发行公司债券 10 亿，承销保荐费用 1500 万，律师、会计师、资信评级等费用 200 万，发行期 5 年。券商收到募集资金扣除1500 万承销保荐费用，9.85亿打款给公司。公司将 1700 万均计入管理费用，我觉得承销保荐费用不应该计入管理费用啊，应该作为筹资费用在发行期 5 年内各会计期间摊销计入财务费用啊。 做如下处理： 借：银行存款 9.85亿 贷：应付债券-本金 10 亿 贷：应付债券-利息调整 -1500万。 以后期间，根据票面利息计算利息。利息调整摊销计入利息。假如票面利息6%，发行期 5 年。 则：借：财务费用 6000 万 贷：银行存款 6000 万 借：财务费用 300 万（1500/5) 贷：应付债券-利息调整 300 万 还本金的时候。
借：应付债券-本金 10 亿 贷：银行存款 10 亿 找遍会计准则及其讲解，未找到理论依据，类似发行债券的上市公司披露内容也有限。 因此求教各位大侠，指导相关会计处理的依据，类似上市公司此类业务的详细披露案例。

回答人：chenyiwei
基本赞同你的理解，但须注意：这部分利息调整的摊销方法应当是实际利率法。
《企业会计准则第 22 号——金融工具确认和计量》：
第十三条 金融资产或金融负债的摊余成本，是指该金融资产或金融负债的初始确认金额经下列调整后的结果： （一）扣除已偿还的本金； （二）加上或减去采用实际利率法将该初始确认金额与到期日金额之间的差额进行摊销形成的累计摊销额； （三）扣除已发生的减值损失（仅适用于金融资产）。
第十四条 实际利率法，是指按照金融资产或金融负债（含一组金融资产或金融负债）的实际利率计算其摊余成本及各期利息收入或利息费用的方法。 实际利率，是指将金融资产或金融负债在预期存续期间或适用的更短期间内的未来现金流量，折现为该金融资产或金融负债当前账面价值所使用的利率。 在确定实际利率时，应当在考虑金融资产或金融负债所有合同条款（包括提前还款权、看涨期权、类似期权等）的基础上预计未来现金流量，但不应当考虑未来信用损失。 金融资产或金融负债合同各方之间支付或收取的、属于实际利率组成部分的各项收费、交易费用及溢价或折价等，应当在确定实际利率时予以考虑。金融资产或金融负债的未来现金流量或存续期间无法可靠预计时，应当采用该金融资产或金融负债在整个合同期内的合同现金流量。
第三十条 企业初始确认金融资产或金融负债，应当按照公允价值计量。对于以公允价值计量且其变动计入当期损益的金融资产或金融负债，相关交易费用应当直接计入当期损益；对于其他类别的金融资产或金融负债，相关交易费用应当计入初始确认金额。

提问人：zcqcpa 时间：2015-12-25 16:48:39
陈版： 第三十条 企业初始确认金融资产或金融负债，应当按照公允价值计量。对于以公允价值计量且其变动计入当期损益的金融资产或金融负债，相关交易费用应当直接计入当期损益；对于其他类别的金融资产或金融负债，相关交易费用应当计入初始确认金额。 　　　上面的债券　发行中承销费用属于相关交易费用，应用实际利率法进行调整，债券其他发行中的审计费用、评估费用、评级费用，以及承销冻结期间的银行存款　利息收入都有计入期间损益对吗？

回答人：chenyiwei
一般情况下可以这样认为，除非审计、评估等是专门为了本次发行而进行的，且在这些费用发生时就已有足够把握能够发行成功。

提问人：fangdaojun 时间：2015-12-25 22:42:49
陈版，这里说的实际利率是不是可以理解为就是内含报酬率（IRR）啊？

回答人：chenyiwei
是。

提问人：8908elaine 时间：2016-05-31 10:35:30
陈老师，您好！请教个问题，公司发行公司债券，所产生的律师、会计师、资信评级等费用，可以分期摊销吗？还是全部一次生计入当期费用，最上面的提问没有针对这些费用的摊销？？求指教，非常感谢！！！

回答人：chenyiwei
属于与金融负债初始确认直接相关的增量费用的，可以计入金融负债的初始计量金额，在存续期间内按实际利率法摊销，计入各期利息费用。金额较小的，也可以一次性计入损益。

提问人：shanghui05 时间：2018-01-09 15:22:03
陈老师，您好！公司发行可转换公司债券，按照市场利率对负债成分和权益成分进行分摊，发行费用（包括承销费用、审计费和律师费等）按照负债成分和权益成分的比例进行分摊，负债成分分摊的部分计入应付债券-利息调整，权益成分分摊的部分计入其他权益工具；那么每年按照实际利率计算利息的时候，所使用的实际利率和初始确认时使用的市场利率是不是不一致？如果使用初始确认时所使用的市场利率，那么最终应付债券-利息调整在最后一期有余额，余额为发行费用。求赐教！谢谢！

回答人：chenyiwei
会有不一致情况，应根据分拆后负债部分的初始账面价值和未来现金流重新计算IRR。